臺灣臺中地方法院刑事判決　　　　　　　　　　　　九十三年度訴字第一六四九號
　　公　訴　人　臺灣臺中地方法院檢察署檢察官
　　被　　　告　乙○○
　　選任辯護人　許盟志律師
右列被告因常業詐欺案件，經檢察官提起公訴（九十三年度偵字第九四一九號、第一
○六○二號、第一一一○五號），經本院合議庭裁定改依簡式審判程序審理，判決如
左：
    主  文
乙○○幫助以意圖為自己不法之所有，以詐術使人將本人之物交付為常業，處有期徒
刑玖月。緩刑參年。
    事  實
一、乙○○因缺錢花用，於預見其出售金融機構帳戶及提款卡予詐欺集團使用，詐欺
    集團可能以該收購之帳戶，遂行詐騙他人財物之犯行，竟基於幫助詐欺集團常業
    詐欺取財之不確定犯罪之故意，容認詐欺集團使用其等帳戶，以遂行詐騙他人財
    物為常業之犯行，於民國九十三年四月間，在臺中市某路口，將其所申請之臺中
    縣大雅郵局局號0000000號，帳號0000000號存款帳戶、華南商業
    銀行水湳分行帳號000000000000號存款帳戶、玉山商業銀行臺中分
    行帳號000000000000號存款帳戶暨該等帳戶提款卡，以郵局帳戶每
    本新臺幣（下同）二千五百元、銀行帳戶每本一千元之出售予專為詐欺集團收購
    帳戶之曾惠微（另案偵查中），再由曾惠微交予詐欺集團使用。嗣前開收購帳戶
    之詐欺集團即基於意圖為自己不法所有之常業犯意：（一）詐欺集團內某不詳成
    員，於九十三年四月十六日十二時五十五分許，以電話聯絡甲○○正，佯稱其業
    已綁架甲○○正之子，並撥放小孩哭聲之錄音帶詐騙甲○○正，並誆稱須按其示
    匯款至指定帳戶，使甲○○正誤以為其子確遭他人綁架，陷於錯誤，而匯款八萬
    五千一百元至乙○○前開玉山商業銀行臺中分行帳號000000000000
    號存款帳戶（另同時匯款十二萬一千一百八十一元至其他指定帳戶）；（二）詐
    欺集團內某不詳成員，於九十三年四月十七日下午，以電話聯絡丁○○，佯稱其
    係中央健保局人員，欲退費予丁○○，並要求丁○○與中央銀行人員「羅明德」
    聯絡，該名自稱「羅明德」之人，向丁○○誆稱，必須至自動提款機按其指示輸
    入指令，即可獲得退費，使丁○○誤以為真，陷於錯誤，而至自動提款機按其指
    示操作提款機，因而匯款二十九萬九千七百六十元至乙○○前開華南商業銀行水
    湳分行帳號000000000000號存款帳戶內；（三）詐欺集團內某不詳
    成員，於九十三年四月二十二日十四時三十分許，以電話聯絡丙○○，並佯稱其
    係地下錢莊之人，丙○○之子因積欠錢莊債務，現人在地下錢莊，需立刻匯款償
    還始放人之方式，詐騙丙○○，使丙○○陷於錯誤，而至新莊中正路郵局匯款十
    萬元至乙○○前揭臺中縣大雅郵局局號0000000號，帳號0000000
    號存款帳戶內。嗣經甲○○正、丁○○、丙○○等報警處理，為警循線查悉上情
    。
二、案經臺中市警察局第五分局、臺中市警察局第六分局報告臺灣臺中地方法院檢察
    署檢察官偵查起訴。
    理  由
一、訊據被告乙○○於本院審理時就右揭時、地，將其所申請之臺中縣大雅郵局局號
    0000000號，帳號0000000號存款帳戶、華南商業銀行水湳分行帳
    號000000000000號存款帳戶、玉山商業銀行臺中分行帳號0000
    00000000號存款帳戶暨該等帳戶提款卡，以郵局帳戶每本二千五百元、
    銀行帳戶每本一千元之出售予專為詐欺集團收購帳戶之曾惠微之事實坦承不諱，
    核與被害人甲○○正、丁○○、丙○○所指訴之情節相符，且證人曾惠微於警詢
    中亦陳稱，其曾向被告收購金融機構帳戶等語明確（見臺灣臺中地方法院檢察署
    九十三年度偵字第一○六○二號偵查卷第三十頁），並有華南商業銀行開戶資料
    、存款往來明細、中華郵政股份有限公司交易明細、郵政國內匯款執據、玉山銀
    行客戶基本資料各乙份、華南銀行自動櫃員機交易明細表、臺新銀行自動櫃員機
    交易明細表各三張附卷可稽，足見被告上開自白確與事實相符。是本件事證明確
    ，被告犯行洵堪認定，應予依法論科。
二、按刑法上之故意，以行為人對於構成犯罪之事實，包括犯罪客體、行為、結果等
    均有具體確定認識，並有意使其發生者為確定故意，而行為人對於構成犯罪之事
    實，雖無具體確定認識，然已預見其發生，而其發生不違背其本意者，則為不確
    定故意。又按刑法上所謂「常業」，指反覆以同種類行為為目的之社會活動之職
    業性犯罪而言，至於犯罪所得之多寡，是否恃此犯罪為唯一之謀生職業，則非所
    問，縱令兼有其他職業，仍無礙於該常業犯罪之成立（最高法院八十五年度臺上
    字第五一○號判例參照）。再現行刑法關於正犯、從犯之區別，係以其主觀之犯
    意及客觀之犯行為標準，凡以自己犯罪之意思而參與犯罪，無論其所參與者是否
    犯罪構成要件之行為，皆為正犯，其以幫助他人犯罪之意思而參與犯罪，其所參
    與者，苟係犯罪構成要件之行為，亦為正犯，必以幫助他人犯罪之意思而參與犯
    罪，其所參與者又為犯罪構成要件以外之行為，始為從犯（最高法院二十五年度
    上字第二二五三號判例參照）。又金融帳戶為個人理財之工具，目前申請開設金
    融帳戶並無任何特殊之限制，一般民眾皆可以自由申請開戶，並得同時在不同金
    融機構申請多數存款帳戶使用，乃眾所週知之事實。依一般人之社會生活經驗，
    倘係合法收入，本可自行向金融行庫開戶使用，而無向他人購買帳戶之必要。苟
    見陌生人不以自己名義申請開戶，反向他人收購金融機構帳戶使用，衡情應能懷
    疑收購帳戶之人，係欲藉此逃避檢警查緝之情無疑。
三、承上，前開詐欺集團以謊稱被害人之子遭綁架、健保局退款、或被害人之子積欠
    地下錢莊款項，須匯款贖人等方式，分別詐騙甲○○正、丁○○、丙○○，詐騙
    金額高達六十萬餘元，且同時利用數不同帳戶供被害人匯款，可見其中參與詐欺
    行為之人數眾多、金額亦鉅，應係向不特定人為詐欺行為，顯係甚具規模之詐欺
    集團，並恃詐欺所得維生無疑，故被告出售前開帳戶供詐欺集團使用，顯見被告
    均對前開帳戶可能會被利用作犯罪工具，有所預見，既對前開犯罪構成事實，預
    見其發生而其發生並不違背其本意，依刑法第十三條第二項之規定，亦應以故意
    論，且被告顯係以幫助他人犯罪之意思而參與前開常業詐欺犯罪，其所參與者僅
    係提供前開存摺等資料，亦即參與犯罪構成要件以外之行為，依前開說明，應為
    常業詐欺之幫助犯。本件事證明確，被告犯行堪以認定。是核被告乙○○所為，
    係犯刑法第三十條第一項、第三百四十條之常業詐欺罪之幫助犯。被告幫助他人
    犯常業詐欺罪，係從犯，應依刑法第三十條第二項之規定，減輕其刑。雖公訴人
    認被告先後三次出售上揭金融機構帳戶，為連續犯云云。然查：被告係受證人曾
    惠微之指示，至指定之金融機構申辦帳戶後，即將帳戶交予曾惠微，被告係於一
    星期內將所申請之帳戶交予曾惠微乙節，業據被告供陳明確，且觀諸被告交付曾
    惠微上揭帳戶之開戶日期：郵局帳戶係於九十三年四月十三日、華南商業銀行係
於九十三年四月十四日、玉山銀行係於九十三年四月九日，有中華郵政股份有限
    公司交易明細、華南商業銀行開戶資料、存款往來明細、玉山銀行客戶基本資料
    各乙份在卷足憑，核與被告上開所言相符，則被告三次帳戶行為，係利用同一機
    會，在同一時段就同一犯罪構成事實，本於單一幫助常業詐欺犯意接續進行，以
    實現一犯罪構成要件之單一行為，為接續犯，應論以單純一罪，公訴人認應為連
    續犯，容有誤會，附此敘明。爰審酌被告正值壯年，竟不思以正當手段獲取財物
    之犯罪動機、目的，出售所有帳戶供犯罪使用，嚴重破壞犯罪查緝工作、影響社
    會治安及金融秩序，惟被告犯後已坦承犯行，且業與被害人丙○○達成和解，有
    和解書乙紙附卷足參，於本院審理中亦主動與被害人丁○○、甲○○正洽談和解
    之事宜，雖因故未能達成和解，然其主動與被害人商談和解之事宜，足見其犯罪
    後深表悔意，態度良好等一切情狀，量處如主文所示之刑，以資懲儆。末查，被
    告前未曾受有期徒刑以上刑之宣告，有臺灣臺中地方法院檢察署刑案資料查註紀
    錄表及臺灣高等法院被告全國前案紀錄表在卷可按，且犯後已深具悔意，其經此
    教訓，當知警惕而無再犯之虞，本院綜核各情，所宣告之刑，認以暫不執行為適
    當，併予宣告緩刑三年，以啟自新。
據上論斷，應依刑事訴訟法第二百七十三條之一第一項、第二百九十九條第一項前段
，刑法第三百四十條、第三十條第一項、第二項、第七十四條第一款，判決如主文。
中      華      民      國    九十三    年     十一     月     十二     日
                                    臺灣臺中地方法院刑事第五庭
                                        法  官  劉麗瑛
右正本證明與原本無異。
如不服本判決，應於送達後十日內向本院提出上訴狀（須附繕本），上訴於臺灣高等
法院臺中分院。
                                        書記官
中      華      民      國    九十三    年     十一     月     十二     日
附錄論罪科刑法條
刑法第三百三十九條第一項：
意圖為自己或第三人不法之所有，以詐術使人將本人或第三人之物交付者，處五年以
下有期徒刑、拘役或科或併科一千元以下罰金。
刑法第三百四十條：
以犯第三百三十九條之罪為常業者，處一年以上七年以下有期徒刑，得併科五萬元以
下罰金。
